【裁判字號】    97,交抗,663
【裁判日期】    970624
【裁判案由】    違反道路交通管理處罰條例
【裁判全文】
臺灣高等法院交通事件裁定             97年度交抗字第663號
抗  告  人
即受處分人  甲○○
上列抗告人即受處分人因違反道路交通管理處罰條例案件，不服
臺灣臺北地方法院，中華民國97年5月9日所為裁定（97年度交聲
字第596號），提起抗告，本院裁定如下：
    主  文
抗告駁回。
    理  由
一、原裁定意旨略以：
（一）本件抗告人即受處分人甲○○於民國（下同）96年2月12
      日上午9時30分許，騎乘車牌號碼號為JUF－843號重型機
      車，行經臺北縣永和市○○路47巷口時，因身上有酒味而
      為臺北縣政府警察局永和分局得和派出所員警賴俊興攔停
      欲進行酒精濃度測試檢定，惟抗告人拒絕接受酒精濃度測
      試，上開員警乃以抗告人有「酒醉駕車（拒測）」之違規
      行為，逕行掣單舉發。抗告人矢口否認有何拒絕接受酒精
      濃度測試檢定之違規行為，並辯稱已有配合酒測，為何還
      遭罰云云。惟證人即當時舉發員警賴俊興在原審審理中結
      證稱：抗告人受攔檢時滿身酒味，且不肯出示其證件，因
      而將抗告人帶回派出所，於派出所酒測時，抗告人均以嘴
      巴含著吸管卻不吹氣，吹了好幾次都一樣，才開單舉發等
      語（見原審卷第13至14頁）。參諸證人賴俊興與抗告人間
      不僅未有任何怨隙，且素不相識，衡情證人應無設詞攀誣
      ，或虛構違規事實陷害異議人之理，況員警執行公務時，
      本身即受有行政懲處責任之監督，且其到庭具結作證，更
      以刑事責任擔保其證言之真實性，故證人賴俊興之前開證
      述內容，應可採信，進而本件抗告人於上開時、地騎乘上
      開機車為警攔停欲進行酒精測試卻拒絕接受之事實，足堪
      認定。
（二）綜上所述，抗告人確有於上開時、地拒絕接受酒精濃度測
      試檢定之違規行為。從而，原處分機關因抗告人未於舉發
      通知單上所載應到案日期即96年2月27日前提出申訴或繳
      納罰鍰，依道路交通管理處罰條例第35條第4項及第67條
      第2項（原處分漏列第67條第2項，併予補充）規定，裁處
      抗告人新台幣（下同）60,000元罰鍰及吊銷駕駛執照，且
      自97年3月16日起3年內禁止考領駕駛執照，核無違誤，故
      本件抗告人之聲明異議為無理由，應予駁回。
二、抗告意旨略以：抗告人被攔截酒測時，當場員警並無讓抗告
    人休息、漱口等動作，亦無按照程序進行錄音、攝影存證，
    抗告人有配合做酒測，但酒測無結果，卻開立60,000元罰單
    ，顯係為了高績效而開立。倘抗告人果真有拒絕酒測，員警
    大可將抗告人帶到醫院做抽血檢驗即可得知酒精濃度。是警
    方之執行程序完全違法，且稱錄影帶已銷毀，而原審竟採信
    該員警之證言，顯有違誤，請撤銷原裁定更為適當之裁定云
    云。
三、經查：
（一）按汽車駕駛人拒絕接受酒精濃度測試之檢定者，處新臺幣
      60,000元罰鍰，並當場移置保管該汽車及吊銷該駕駛執照
      ，且3年內不得考領駕駛執照，道路交通管理處罰條例第
      35條第4項前段、第67條第2項前段分別定有明文。次按汽
      車駕駛人肇事拒絕接受或肇事無法實施酒精濃度測試之檢
      定者，應由交通勤務警察或依法令執行交通稽查任務人員
      ，將其強制移由受委託醫療或檢驗機構對其實施血液或其
      他檢體之採樣及測試檢定，道路交通管理處罰條例第35條
      第5項明文規定。亦即交通勤務警察或依法令執行交通稽
      查任務人員欲對汽車駕駛人以實施血液或其他檢體採樣及
      測試之方式為檢定汽車駕駛人之酒精濃度測試者，限於汽
      車駕駛人肇事後，有拒絕接受酒精濃度測試檢定或事實上
      無法實施酒精濃度測試檢定者。又所謂汽車，指在道路上
      不依軌道或電力架線而以原動機行駛之車輛（包括機器腳
      踏車），道路交通安全規則第2條第1項第1款亦有明文。
（二）查抗告人不否認於上揭時、地有騎乘車牌號碼號為JUF－
      843號重型機車之行為，亦承認於6年2月12日當天凌晨1點
      左右有喝酒。且證人即當時舉發員警賴俊興結證稱：伊是
      看抗告人兩眼通紅，攔下他時身上有酒味，抗告人喝的爛
      醉，當場大、小聲等語，亦即從外觀上判斷，即可得知抗
      告人當時非處於酒醒之清楚狀態下，是抗告人於上揭時、
      地確有服用酒類而為駕駛之行為。又抗告人被帶回派出所
      時，雖有進行酒測，但測試時，抗告人多次均以嘴巴含著
      吸管卻不吹氣，有證人即當時舉發員警賴俊興在原審具結
      之證言可考，亦即抗告人形式上有酒測行為，實質上係拒
      絕酒測之行為，是抗告人違規酒駕之行為堪予認定。次查
      ，抽血之行為，係對人之身體健康及不可侵犯性等基本權
      造成干預、侵害，而具有強制處分之性質，為保障人權，
      非依正當法律程序不得為之。則依上開之規定及說明，對
      於抗告人執行攔停欲進行酒精濃度測試檢定之員警，因抗
      告人當時並無肇事，亦無事實上無法實施酒精濃度測試檢
      定之情事，依法自不得為抽血之方式為檢定抗告人之酒精
      濃度測試，是抗告人之辯員警可將抗告人帶到醫院做抽血
      檢驗云云，於法無據，顯不足採。再查，證人賴俊興於原
      審所證經過，並無不合常理或矛盾之處，又警員執行公務
      時，本身即受有行政懲處責任之監督，且其到庭具結作證
      ，更係以刑事責任擔保其證言之真實性，而證人賴俊興與
      抗告人間素不相識，並無任何怨隙，斷無設詞攀誣或虛構
      違規事實以陷害抗告人之理，證人陳忠孝前開證詞，應堪
      採信。又本件之錄影、錄音相關資料，雖因事隔1年多而
      未予留存，但無礙於本件抗告人有違規行為之事實之認定
      ，併附說明。
（三）綜上，原審因以原處分機關依道路交通管理處罰條例第35
      條第4項及第67條第2項（原處分漏列第67條第2項，併予
      補充）規定，裁處受處分人60,000元罰鍰及吊銷駕駛執照
      ，且禁止於3年內考領駕駛執照，於法有據，而駁回異議
      。核其認事用法，均無違誤。抗告人抗告意旨所陳各節，
      於法無據，其任意指摘原裁定不當，求予撤銷改判，均無
      理由，應予駁回。
四、據上論結，應依道路交通案件處理辦法第26條，刑事訴訟法
    第412條，裁定如主文。
中    華    民    國    97    年    6    月    24    日
                  刑事第二十庭審判長法  官  楊貴雄
                                    法  官  林立華
                                    法  官  林銓正
以上正本證明與原本無異。
不得再抗告。
                                    書記官  陳玲憶
中    華    民    國    97    年    6     月    25    日


司法院資訊處製作；財團法人民間司法改革基金會備份。
